【裁判字號】    95,交聲,728
【裁判日期】    950825
【裁判案由】    違反道路交通管理處罰條例聲明異議
【裁判全文】
臺灣臺北地方法院交通事件裁定         95年度交聲字第728號
異  議  人  甲○○
即受處分人
上列異議人即受處分人因違反道路交通管理處罰條例案件，對於
臺北市交通事件裁決所中華民國九十五年七月二十八日所為之處
分（原處分案號：北市裁二字第裁二二—ＺＣＡ一０九四一三號
、北市裁二字第裁二二—ＫＫ0000000號）聲明異議，本
院裁定如下：
    主      文
原處分均撤銷。
甲○○汽車駕駛人，行駛於高速公路，行車速度超過規定之最高
速限，處罰鍰新台幣參仟元，記違規點數壹點；又駕駛執照逾有
效期間仍駕車，處罰鍰壹仟捌佰元，逾期之駕駛執照扣繳之。共
裁處罰鍰新台幣肆仟捌佰元，記違規點數壹點，逾期之駕駛執照
扣繳之。
甲○○汽車駕駛人，行車速度，超過規定之最高時速，處罰鍰壹
仟陸佰元，記違規點數壹點；又駕駛執照逾有效期間仍駕車，處
罰鍰壹仟捌佰元，逾期之駕駛執照扣繳之。共裁處罰鍰新台幣參
仟肆佰元，記違規點數壹點，逾期之駕駛執照扣繳之。
    理      由
一、按汽車行駛於高速公路或設站管制之道路，而不遵管制之規
    定者，處汽車駕駛人新台幣（下同）三千元以上六千元以下
    罰鍰；汽車駕駛人，持逾期之駕駛執照駕車者，處一千八百
    元以上三千六百元以下罰鍰，並禁止其駕駛，逾期之駕駛執
    照並應扣繳之；汽車駕駛人，行車速度，超過規定之最高時
    速，或低於規定之最低時速，或裝用測速雷達感應器者，處
    新台幣一千二百元以上二千四百元以下罰鍰；汽車駕駛人駕
    駛汽車違反道路交通管理處罰條例第三十三條、第四十條第
    一項規定者，除應依該條所規定之罰鍰處罰外，並應分別記
    違規點數一點，民國九十四年十二月二十八日修正，九十五
    年七月一日施行前道路交通管理處罰條例第三十三條第一項
    、第二十二條第一項第六款、第二項、第四十條第一項、第
    六十三條第一項第一款分別定有明文。嗣本件違規行為後，
    原處分機關首次裁決時，道路交通管理處罰條例關於上開違
    規行為之處罰規定分別修正，第三十三條第一項第一款規定
    ：汽車行駛於高速公路、快速公路或設站管制之道路，不遵
    使用限制、禁止、行車管制及管理事項之管制之規定而行車
    速度超過規定之最高速限或低於規定之最低速限者，處汽車
    駕駛人三千元以上六千元以下罰鍰；第二十二條第一項第七
    款、第二項分別規定：汽車駕駛人，駕駛執照逾有效期間仍
    駕車者，處一千八百元以上三千六百元以下罰鍰，並禁止其
    駕駛；前項第七款之駕駛執照並應扣繳之；第四十條規定：
    汽車駕駛人，行車速度，超過規定之最高時速，或低於規定
    之最低時速，除有第四十三條第一項第二款情形外，處一千
    二百元以上二千四百元以下罰鍰；第六十條第一項第一款規
    定：汽車駕駛人駕駛汽車違反道路交通管理處罰條例第三十
    三條第一項、第二項、第四十條第一項規定者，除應依該條
    所規定之罰鍰處罰外，並應分別記違規點數一點。本件受處
    分人之違規行為，無論依行為時或原處分機關首次裁處時之
    道路交通管理處罰條例上開規定，均應處罰，且法律效果均
    相同，是衡之受處分人行為時之法律即修正前道路交通管理
    處罰條例前揭規定並未較有利於受罰者，依行政罰法第五條
    前段規定，應適用行政機關最初裁處時之法律即上開現行道
    路交通管理處罰條例第三十三條第一項第一款、第二十二條
    第一項第七款、第二項、第四十條規定處罰。
二、次按道路交通管理處罰條例第八十七條第一項規定：受處分
    人不服第八條主管機關所為之處罰，得於接到裁決書之翌日
    起二十日內，向管轄地方法院聲明異議。人民對於中央或地
    方機關之行政處分，認為違法或不當，致損害其權利或利益
    者，得依本法提起訴願。但法律另有規定者，從其規定；本
    法所稱行政處分，係指中央或地方機關就公法上具體事件所
    為之決定或其他公權力措施而對外直接發生法律效果之單方
    行政行為。道路交通管理處罰條例第八十七條第一項、訴願
    法第一條第一項、第三條第一項、行政程序法第九十二條等
    均有明文規定。又修正前道路交通管理處罰條例第六十五條
    第一項第三款、第二款關於「汽車所有人、駕駛人違反道路
    交通管理處罰條例，經主管機關裁決後逾十五日未向管轄地
    方法院聲明異議，或其聲明異議經法院裁定確定，而不依裁
    決或裁定繳納罰鍰或不繳送汽車牌照、駕駛執照者，依下列
    規定處理之：... 三罰鍰不繳者，按其罰鍰數額，易處吊扣
    汽車牌照或駕駛執照一個月至三個月；不依期限繳送汽車牌
    照或駕駛執照者，吊銷其汽車牌照或駕駛執照。前項第三款
    之汽車所有人、駕駛人如無汽車牌照或駕駛執照可資易處吊
    扣時，得就原處分或裁定確定之罰鍰加倍處罰；逾十五日後
    仍不繳納者，移送法院強制執行」之規定雖經修正為「汽車
    所有人、駕駛人違反本條例，經主管機關裁決後逾二十日未
    向管轄地方法院聲明異議，或其聲明異議經法院裁定確定，
    而不依裁決或裁定繳納罰鍰或不繳送汽車牌照、駕駛執照者
    ，依下列規定處理之：... 三罰鍰不繳納者，依法移送強制
    執行」，並刪除同條第二項之規定。惟不論係修正前或修正
    後道路交通管理處罰條例關於處分機關之易處處分，均需以
    受處分人於裁決後逾十五日未向法院異議，或異議經法院裁
    定確定為前提要件，顯見「易處吊照」本身，並非道路交通
    管理處罰條例第八條主管機關所為之處罰，而係汽車所有人
    、駕駛人違反道路交通管理處罰條例，經主管機關裁決後逾
    十五日未向管轄地方法院聲明異議，或其聲明異議經法院裁
    定確定後，針對「已確定處罰」之執行事項，行政主管機關
    依其職權所為行政裁量權之作用（准否易處吊照之表示），
    依據行政程序法第九十二條、訴願法第三條第一項等規定，
    性質上為行政處分甚明。
三、本件異議人即受處分人甲○○持逾期之駕駛執照駕駛蔡玲妹
    所有車牌號碼ＨＤ－四七一三號自小客車分別於九十五年四
    月二十七日十四時十四分許行經國道一號高速公路北往南方
    向一五二公里處，該路段最高速限時速一百公里，竟以時速
    一百二十一公里之速度駕駛，超速二十一公里，又於翌日十
    五時三十五分許，行經台七十八線西往東方向十三公里處，
    該路段最高速限時速九十公里，竟以時速一百零五公里之速
    度駕駛，超速十五公里，分別經內政部警政署國道公路警察
    局第三警察隊泰安分隊（下稱舉發機關一）及雲林縣警察局
    交通隊（下稱舉發機關二）以雷達（射）測速槍及電腦雷達
    自動照相測速器測得超速，認為受處分人有違反九十五年七
    月一日施行前之道路交通管理處罰條例第三十三條第一項、
    第四十條第一項及第二十二條第一項第六款規定之行為，分
    別逕行掣發九十五年五月十二日內政部警政署國道公路警察
    局公警局交字第ＺＣＡ一０九四一三號及九十五年五月二十
    二日雲林縣警察局雲警交字第ＫＫ0000000號舉發違
    反道路交通管理事件通知單各一紙予以舉發，嗣受處分人於
    應到案日期前到案，經原處分機關調查結果，仍認受處分人
    有上開違規行為，原處分機關乃依前揭道路交通管理處罰條
    例第三十三條第一項、第四十條第一項、第二十二條第一項
    第六款、第八十五條第二項及違反道路交通管理事件統一裁
    罰基準表等規定於九十五年七月二十八日分別以北市裁二字
    第裁二二—ＺＣＡ一０九四一三號、二二—ＫＫ00000
    00號裁決書各裁處四千八百元及三千五百元（共八千三百
    元）罰鍰，且依同條例第六十三條第一項第一款規定（漏列
    第一款）分別併予記受處分人違規點數一點（共二點）。
四、受處分人聲明異議意旨固不否認有於前揭時地超速行駛之行
    為，惟就持逾期之駕駛執照駕車部分辯稱伊並不知所持駕照
    已過期才會駕駛上開車號車輛，若在伊駕照到期前未收到換
    發新照通知以致駕照過期並受罰，實不合理；又原處分機關
    以九十五年七月一日施行之道路交通管理處罰條例第六十五
    條刪除行政主管機關得易處吊扣駕駛執照之規定，而不再受
    理吊扣駕照，然本件係因原處分機關作業時間冗長導致伊無
    法辦理吊扣駕照，嚴重損害伊個人權益云云。經查：
  (一)受處分人有持逾期之駕駛執照駕駛車輛之違規行為，為受處
    分人所自承，受處分人雖辯稱於駕照到期前未收到換照通知
    書，然交通主管機關寄發之駕駛執照到期換照通知書係為便
    民性之服務措施，以提醒民眾換照日期，並非法定之必要程
    序，且駕照上亦已載明有效日期，駕駛人應即時注意駕照有
    限期間並辦理換照，方不致影響個人權益，此亦據臺北市監
    理處九十五年七月十一日北市監二字第０九五六一九八七一
    ００號函說明附卷可稽，受處分人以未收到換照通知為由，
    主張本件處罰持逾期駕照駕車之部分不合理云云，顯係事後
    卸責之詞，尚不足採信。
  (二)受處分人另辯稱原處分機關告稱自九十五年七月一日起即不
    再受理吊扣駕照，一律均需繳納現金，嚴重損害伊權益云云
    。然揆諸上開二、之說明，主管機關即原處分機關是否准許
    易處吊照之行為，並非道路交通管理處罰條例第八條主管機
    關所為之處罰，亦非法院得依同條例第八十七條第一項審查
    之標的，而係對於已裁處確定之處罰，行政主管機關依其職
    權所為行政裁量權之作用，依據前揭行政程序法第九十二條
    、訴願法第三條第一項等規定，性質上為行政處分，如主管
    機關作成拒絕易處吊扣駕照聲請之處分，受處分人就該處分
    ，認為有違法或不當，致損害其權利或利益者，依訴願法之
    規定，應向該管轄之行政機關提起訴願以為救濟，方屬合法
    。本件原處分機關就上開超速違規之確定裁罰得否易處吊扣
    駕照之處分，既非屬普通法院之審理範圍，受處分人未依訴
    願法第四條向該管行政機關提起訴願，而逕向本院提起異議
    ，即有未洽。
  (三)綜上，本案違規事實明確，受處分人所辯並非可採，原處分
    機關據此違規事實予以裁罰，固無不當，惟依上開一、說明
    ，原處分機關援引行為時即修正前道路交通管理處罰條例上
    開規定對於受處分人裁罰，仍有未合，原處分既有違誤，仍
    應由本院將原處分撤銷，並參照現行違反道路交通管理事件
    統一裁罰標準表規定（違反道路交通管理事件統一裁罰標準
    表就違規事件發生於九十五年七月一日之前、後有適用不同
    之標準，惟經比較前後裁罰標準表，本院認現行之裁罰標準
    表對於受處分人較有利，應依現行裁罰標準表為處罰之基準
    參考），就北市裁二字第裁二二—ＺＣＡ一０九四一三號處
    分改依現行道路交通管理處罰條例第三十三條第一項第一款
    規定裁處罰鍰三千元，並依第六十三條第一項第一款規定記
    違規點數一點，依第二十二條第一項第七款規定處罰鍰一千
    八百元，逾期之駕駛執照扣繳之，共裁處罰鍰四千八百元，
    記違規點數一點，逾期之駕駛執照扣繳之；另就北市裁二字
    第裁二二—ＫＫ0000000號處分改依現行道路交通管
    理處罰條例第四十條規定裁處罰鍰一千六百元，並依第六十
    三條第一項第一款規定記違規點數一點，依第二十二條第一
    項第七款規定處罰鍰一千八百元，逾期之駕駛執照扣繳之，
    共裁處罰鍰三千四百元，記違規點數一點，逾期之駕駛執照
    扣繳之，以資適法。
據上論斷，應依道路交通案件處理辦法第二十條前段，裁定如主
文。
中    華    民    國    95    年    8     月    25    日
                  交通法庭法  官  黎惠萍
上正本證明與原本無異。
如不服本裁定，應於裁定送達後5日內向本院提出抗告狀。
                          書記官  楊麗娟
中    華    民    國    95    年    8     月    29    日


司法院資訊處製作；財團法人民間司法改革基金會備份。
